【裁判字號】    90,上易,1952
【裁判日期】    901231
【裁判案由】    業務侵占
【裁判全文】
臺灣高等法院高雄分院刑事判決                    九十年度上易字第一九五二號
    上訴人
    即被告  甲○○
右上訴人因業務侵占案件，不服臺灣高雄地方法院九十年度易字第一七五七號，中華
民國九十年九月二十六日第一審判決（起訴案號：臺灣高雄地方法院檢察署九十年度
偵字第六００二號；併辦案號：同署九十年度偵緝字第七四六號），提起上訴，本院
判決如左：
    主  文
上訴駁回。
    事  實
甲○○於民國八十九年十月二十四日起，任職頂尖企業管理顧問有限公司（下稱頂尖
公司），於同年十月底，派任至高雄市○○區○○街八號桂冠春天大廈，擔任管理組
長一職，除負責該大廈之保全工作外，並就該公司為大廈管理委員會所辦理之代收管
理費、第四台收視費、磁卡卡片費、停車位租金諸項目，經收款項，為從事業務之人
，詎因無力償還債務及缺錢供賭博花用，而萌為自己不法所有意圖，並基於概括犯意
，自同年十一月二日起至同年月十七日止，連續將其業務上所收取之管理費新台幣（
下同）三十萬三千九百七十六元、第四台收視費二千元、磁卡卡片費二百十元、停車
位租金四千一百元，總計三十一萬零二百八十六元，未依規定繳付予該大廈之管理委
員會，並侵吞入己，桂冠春天大廈管理委員會發覺上開費用當月未依規定入帳，方查
知上情。案經頂尖公司訴請高雄市政府警察局左營分局報告台灣高雄地方法院檢察署
檢察官偵查起訴，及頂尖公司逕訴請檢察官移送併案審理。
    理  由
一、右揭事實業據被告坦承不諱，核與告訴人指訴情節相符；被告係自八十九年十一
    月二日起至同年月十三日止期間內，迭為經收前揭款項，亦有社區住戶管理另有
    社區住戶管理費繳交記錄表六紙、桂冠春天住戶申購刷卡磁片登記表一紙、繳付
    車位租金之證明書二紙、有線電視收視費收據一紙等附卷可稽，事證明確，被告
    犯行自堪認定。
二、據告訴代理人朱泰政於偵訊中陳稱：被告工作內容係代收管理費及有線電視費用
    等項目，一般正常情形，應於收到二、三萬元時，就要將錢存入管理委員會之帳
    戶內等語（九十年偵字六００二號卷第六頁），再對照揭卷附管理費繳交紀錄、
    磁片申購表、有線電視收視費收據、繳付車位租金之證明書，被告最早於八十九
    年十一月二日收有二萬四千五百七十元，此後依序分別經收一萬五千八百二十六
    元（同年月三日）、三萬三千五百二十元（同年月四日）、四千七百四十元（同
    年月五日）、六萬八千六百五十六元（同年月六日）、三萬五千零二十二元（同
    年月七日）、一萬七千九百八十六元（同年月八日）、三萬一千六百十四元（同
    年月九日）、一萬八千七百零八元（同年月十日）、五萬九千六百四十八元（同
    年月十一日）、九千零二十八元（同年月十二日）、二萬九千五百二十四元（同
    年月十三日）及四千一百元（同年月十七日），按收款每滿三萬元即應入賬計，
    若依上開工作上慣例，被告原應於八十九年十一月三日、四日、六日、七日、九
    日、十一日、十三日及離職之日，均應收集所繳款項予存入桂冠春天大廈管理委
    員會帳戶，詎均未曾將前述款項入賬，參以一般無力償還本人債欠、缺錢供賭博
    花用等虧空款動機，常非起於突發，上開各該收款日與應入帳日均相近，堪認其
    不法所有意圖，起於收取第一筆款之初，嗣後每筆代收款，均於收取時，即本於
    不法所有意圖，而加以侵吞無訛，顯見被告之侵占行為有數行為，被告辯陳伊僅
    一次侵占行為，尚無可採，附此敘明。
三、被告係從事業務之人，侵吞業務上代收之款項，核其所為係犯刑法第三百三十六
    條第二項之業務侵占罪。被告先後多次犯行，時間緊密，所犯罪名相同，顯係基
    於概括犯意而為，為連續犯，依刑法第五十六條規定，以一罪論。本件公訴人認
    定被告犯罪時間係「八十九年十一月二日起至同年月十四日止」，核與卷證不符
    ，又其所起訴認定之侵吞款「三十一萬零二百八十六元」固與事實相合，惟其款
    項細目，除管理費三十萬三千九百七十六元、申購刷卡磁卡費二百十元外，尚含
    第四台收視費二千元、停車位租金四千一百元，此部分或誤認或漏認，均一併補
    正如事實欄所載。被告上開犯罪事證已明，原審法院乃依據刑法第五十六條、三
    百三十六條第二項，罰金罰鍰提高標準條例第一條前段等規定，並審酌被告侵占
    之金額數額非少，迄未賠償告訴人損失，惟念被告犯後坦承犯行等情及其他一切
    情狀，量處有期徒刑八月，認事用法，均無不合，量刑亦屬妥適，被告上訴意旨
    以原判決量刑過重，指摘原判決不當，核無理由，應予駁回。
據上論斷，應依刑事訴訟法第三百六十八條，判決如主文。
本案經檢察官沈紹嘉到庭執行職務。
中    華    民    國     九十       年      十二      月      三十一    日
              臺灣高等法院高雄分院刑事第八庭
                                  審判長法官  郭雅美
                                        法官  張盛喜
                                        法官  洪兆隆
右正本證明與原本無異。
不得上訴。
                                      書記官  葉淑華
中    華    民    國     九十一     年       一       月        三      日
附錄判決法條：
刑法第三百三十六條第二項
對於業務上所持有之物，犯前條第一項之罪者，處六月以上五年以下有期徒刑，得併
科三千元以下罰金。
                                                                        Ｋ


司法院資訊處製作；財團法人民間司法改革基金會備份。
